臺灣高雄地方法院刑事判決　　　　　　　100年度易緝字第1號
公　訴　人　臺灣高雄地方法院檢察署檢察官
被　　　告　石秀蘭
上列被告因詐欺案件，經檢察官提起公訴（97年度偵字第31089
號），因被告於準備程序為有罪之陳述，經本院合議庭裁定依簡
式審判程序審理，判決如下：
    主  文
石秀蘭幫助犯詐欺取財罪，處有期徒刑參月，如易科罰金，以新
臺幣壹仟元折算壹日。
    事  實
一、石秀蘭明知詐欺集團之不法份子經常利用他人存款帳戶、提
    款卡、密碼轉帳等方式，獲取不法利益並逃避執法人員之追
    查，且依其社會經驗，應有相當之智識程度可預見將其銀行
    帳戶、提款卡、密碼等交付與不相識之人使用，有被詐欺集
    團利用作為詐財轉帳匯款等犯罪工具之虞，竟仍不違反其本
    意，基於幫助他人詐欺取財之不確定故意，於民國97年9 月
    16日前某時許，在不詳地點，將其申請開立之彰化商業銀行
    岡山分行，銀行帳號00000000000000號帳戶之存摺、提款卡
    及密碼，以新臺幣（下同）3,000 元之代價提供予姓名年籍
    不詳之成年男子使用。上開取得石秀蘭銀行帳戶資料之成年
    男子，旋即與其所屬詐欺集團之成員，共同基於意圖為自己
    不法所有之犯意聯絡，分別於：
（一）97年9 月16日上午10時許，由詐欺集團之成員以電話假冒
      袁錦藻之友人與其聯絡，佯稱急需現金10萬元周轉，並言
      明於97年9 月17日下午3 時許償還等語，使袁錦藻陷於錯
      誤而匯款10萬元至上開石秀蘭之銀行帳戶內，並旋即遭詐
      欺集團成員提領一空。
（二）97年9 月17日上午10時許，由詐欺集團之成員以電話假冒
      李魁禎之友人鍾翠燕，佯稱需8 萬元急用等語，致使李魁
      禎陷於錯誤，而依詐欺集團成員之指示，匯款8 萬元至上
      開石秀蘭之銀行帳戶內，並旋即遭詐欺集團成員提領一空
      。
      嗣袁錦藻、李魁禎匯款後察覺有異，經報警循線追查，始
      查知上情。
二、案經高雄市政府警察局岡山分局報告臺灣高雄地方法院檢察
    署檢察官偵查起訴。
    理  由
一、本件被告石秀蘭所犯係死刑、無期徒刑、最輕本刑為3 年以
    上有期徒刑以外之罪，其於準備程序均就上揭被訴事實為有
    罪之陳述，經本院告知簡式審判程序之旨，並聽取檢察官及
    被告意見後，認無不得或不宜改依簡式審判程序進行之處，
    爰依刑事訴訟法第273 條之1 第1 項及第284 條之1 規定，
    經合議庭裁定進行簡式審判程序。
二、上揭事實，業據被告於本院審理時坦承不諱，核與證人即被
    害人袁錦藻、李魁禎於警詢時證述之情節相符，並有卷附之
    臺北市政府警察局大安分局安和路派出所受理刑事案件報案
    三聯單、受理各類案件紀錄表、受理詐騙帳戶通報警示簡便
    格式表、內政部警政署反詐騙案件紀錄表、慶豐銀行匯款委
    託書證明聯、臺北市政府警察局中山分局中山二派出所受理
    刑事案件報案三聯單、台新銀行國內匯款回條、上開被告彰
    化銀行開戶資料、存摺存款交易明細查詢表等資料附卷供查
    （警卷第4 頁至第26頁），是被告交付前揭銀行帳戶予詐欺
    集團使用，並使被害人袁錦藻、李魁禎因受詐騙而匯款至該
    銀行帳戶之事實，應堪認定。又按刑法上之故意，可分為直
    接故意與不確定故意（間接故意），所謂「不確定故意」，
    係指行為人對於構成犯罪之事實，預見其發生而其發生並不
    違背其本意者。因金融機構所開設之帳戶、存摺及金融卡，
    係針對個人身分之社會信用而予以資金流通使用，具有強烈
    之屬人性格，而金融帳戶作為個人理財工具，申請開設並無
    任何特殊之限制，一般民眾皆得以存入最低開戶金額及提供
    個人身分證明之方式申請取得，且同一人均得在不同之金融
    機構申請數個存款帳戶使用，乃眾所週知之事實，苟見有不
    詳人士向他人蒐集金融帳戶使用，自屬可疑，況且近年來社
    會上各式詐財手段迭有所聞，被告對此尚難全然諉為不知。
    故被告對於將前開彰化銀行帳戶存摺、金融卡、密碼，以3,
    000 元之代價交予姓名年籍不詳之成年男子，極可能遭濫用
    而對不特定人訛詐財物，並使偵查機關不易循線偵查乙節，
    應有所預見，竟仍然為之，主觀上顯有容認前揭犯罪事實發
    生之意欲，故其確有幫助他人利用前開彰化銀行帳戶實施詐
    欺取財犯行之不確定故意，亦堪甚明。綜上，足證被告任意
    性之自白核與事實相符，本件事證明確，被告犯行堪以認定
    ，應予依法論科。
三、按刑法上之幫助犯，係對於犯罪與正犯有共同之認識，而以
    幫助之意思，對於正犯資以助力，而未參與實施犯罪之行為
    者而言。是以，如未參與實施犯罪構成要件之行為，且係出
    於幫助之意思提供助力，即屬幫助犯，而非共同正犯。本件
    被告與姓名年籍不詳之成年男子及其所屬詐欺集團成年成員
    間，並無共同實施詐欺犯罪之犯意聯絡或行為分擔，僅基於
    幫助詐欺之意思，提供上開彰化銀行帳戶資料予詐欺集團成
    年成員使用，促其詐欺犯行之實現，並未參與構成要件之行
    為，依上開說明，應為幫助犯無訛。故核被告所為，係犯刑
    法第30條第1 項、第339 條第1 項詐欺取財罪之幫助犯。又
    被告提供銀行帳戶之幫助行為供詐欺集團使用，並使被害人
    袁錦藻、李魁禎均陷於錯誤，而匯入款項至被告所提供之帳
    戶內，係以一行為同時觸犯數幫助詐欺取財罪，侵害不同被
    害人之財產法益，為同種想像競合犯，應依刑法第55條規定
    ，論以一幫助詐欺取財罪處斷。另被告實施詐欺構成要件以
    外之行為，係幫助犯，應依刑法第30條第2 項規定，按正犯
    之刑減輕之。爰審酌被告明知近年來電話詐欺案件頻繁，為
    國人所深惡痛絕，竟恣意提供銀行帳戶供詐欺集團成員使用
    ，助長詐欺集團詐取他人財物之犯罪風氣，並致使被害人袁
    錦藻、李魁禎分別受有10萬元、8 萬元之損失，所為實屬不
    該，惟念其犯後坦承犯行，尚有悔意，暨參酌其犯罪之動機
    、手段等一切情狀，量處如主文所示之刑並諭知易科罰金之
    標準，以資懲儆。
據上論斷，應依刑事訴訟法第273 條之1 第1 項、第284 條之1
、第299 條第1 項前段，刑法第339 條第1 項、第30條第1 項前
段、第2 項、第55條、第41條第1 項前段，刑法施行法第1 條之
1 ，判決如主文。
本案經檢察官顏漢文到庭執行職務。
中    華    民    國   100    年    1     月    31    日
                  刑事第十二庭  法  官  林勳煜
以上正本證明與原本無異。
如不服本判決應於收受本判決後10日內向本院提出上訴書狀，並
應敘述具體理由，如未敘述上訴理由者，應於上訴期間屆滿後20
日內補提理由書狀於本院（均須按他造當事人之人數附繕本）「
切勿逕送上級法院」。
中    華    民    國   100    年    1     月    31    日
                                書記官  莊正彬
附錄本案論罪科刑法條：
中華民國刑法第339條
（普通詐欺罪）
意圖為自己或第三人不法之所有，以詐術使人將本人或第三人之
物交付者，處5 年以下有期徒刑、拘役或科或併科1 千元以下罰
金。
以前項方法得財產上不法之利益或使第三人得之者，亦同。
前二項之未遂犯罰之。